臺灣臺北地方法院刑事判決　　　　　　　　　八十九年度訴字第一０一六號
　　公　訴　人　臺灣臺北地方法院檢察署檢察官
　　被　　　告　乙○○
　　選任辯護人　郭惠吉律師
右列被告因偽造文書等案件，經檢察官提起公訴(八十八年度偵字第二一九七四號)，
本院判決如左：
    主      文
乙○○無罪。
    理      由
一、公訴意旨略以：乙○○於民國（下同）七十八年至八十五年十一月間在百能工業
    股份有限公司（下稱百能公司）擔任企畫部副理兼品管及模具課課長職務，竟意
    圖為自己不法之所有，基於概括犯意，趁職務之便，自八十四年間起至八十五年
    十一月十四日止，在台北縣土城市○○路九號百能公司工廠內，連續九次竊取百
    能公司產品百能牌香水原子筆達九萬打，價值新台幣（下同）三百二十四萬元；
    得手後自行製作出庫單，並盜用「百能公司放行章」印文，用以表彰具有正當來
    源，再將之出售予不知情之甲○○、黃美齡夫婦（另為不起訴處分），得款二百
    萬元左右。嗣於八十八年一月四日，經警方持搜索票，在新竹市甲○○、黃美齡
    經營之振興行，查獲百能牌原子筆八盒共四百支。案經百能公司訴由新竹市警察
    局報告臺灣新竹地方法院檢察署呈請臺灣高等法院檢察署令轉偵辦，被告乙○○
    涉有刑法第三百二十條第一項竊盜罪，及同法第二百十六條、第二百十條之行使
    偽造私文書罪嫌等語。
二、公訴人以被告涉有右揭犯行，無非以右揭事實，業據被告乙○○於警訊中坦承不
    諱，並有告訴人提出之失竊清單一紙為證；八十八年一月四日經警方搜索同案被
    告甲○○、黃美齡經營之振興行，查獲百能牌原子筆八盒共四百支，亦有搜索扣
    押證明筆錄在卷可稽；又被告於八十五年十一月十四日，私自偷竊八大包原子筆
    ，得手後開車外出，被百能公司廠務課丙○○副課長發現，經廠方詢問後始承認
    不諱並返還該八大包原子筆，且自同年十二月一日起離職等情，復有告訴人提出
    之相片五張，及丙○○獎勵通知單、警衛己○○懲處申誡等影本附卷足資佐證。
    雖被告嗣於偵訊中翻異前供，辯稱係經告訴人公司代表人同意處理後出售，且均
    屬瑕疵品云云；惟查：（一）關於告訴人公司如何處理瑕疵品，依被告於八十一
    年一月三日簽擬之「百能公司各項檢驗標準增修訂及不良品之定義及處理辦法」
    簽，其第五項所載「不良品由職負責尋求適當方式予以銷毀」，足認係以銷毀方
    式處理，應無低價出售以破壞商譽及損害經銷商權益之理，證人吳祖勳證稱有看
    過該同意出售瑕疵品之簽云云，顯屬迴護之詞，不足採信。（二）八十五年十一
    月十四日被告竊取被查獲之八大包原子筆，經告訴人公司工廠工人清點，確有部
    分係屬正品；而甲○○供稱以二百多萬元買入貨物，如果皆為瑕疵品，必然銷路
    不佳，其豈有耗費鉅資自甘破壞商譽之理﹖（三）告訴人公司正常出貨程序，係
    經廠長於銷貨出庫單核准欄內簽字，始能放行；亦與被告銷售予甲○○、黃美齡
    時，所附由被告簽字放行之銷貨出庫單不同。綜上所述，被告所辯顯係事後圖卸
    飾詞，核無可採，其竊盜及盜用印文事證明確，犯嫌應堪認定等語為其論據。
三、訊據被告否認右揭犯行，辯稱：
  (一)伊並未於警訊中承認有竊取行為，警訊筆錄所載與事實不符，是起訴書指稱「被
    告於警訊中坦承不諱」云云，實有誤會：
    １、查被告前至新竹市警察局刑警隊偵六組應訊，係受該警局以被告違反商標法
        、贓物案件為由通知到警局應訊。此有該警局之通知書附偵查卷可稽。
    ２、被告到警局後告知承辦員警，被告雖曾拿告訴人公司生產之原子筆銷售予振
        興行甲○○，惟係經公司總經理之事先同意。蓋該貨品系工廠生產後經判定
        之不良品及各客戶退回之不良品。此等不良品原擬銷毀、丟棄。但因丟棄地
        點難尋，且覺可惜，而告訴人公司丁○○總經理為彌補被告薪資不足及補貼
        被告兼任主管之特別支出（如模具完成後祭拜儀式、聚餐慰勞所須之費用及
        部屬同事喜慶、賀禮等費用），故乃同意由被告自行處理、銷售，以銷售所
        得彌補薪資之不足。
    ３、因被告在警訊時承認有拿告訴人之產品，但因未能即時提示經告訴人總經理
        核可之簽，承辦員警即以被告既未能提出相關證據以證明（無證據），即認
        定被告係竊取，並以竊盜案由記載訊問筆錄，並表示被告如有意見可另向檢
        察官陳述。至於筆錄中末句所謂「實在。我對自己所做的事深感後悔，希望
        檢察官能夠從輕發落」承辦員警表示係依慣例所製作。被告可於尋得相關證
        據後，再向檢察官提出說明即可。且因承辦員警表示簽名後始可離去，被告
        迫於無奈始予簽名。
    ４、查被告於警訊時，如係承認有偷竊行為，則依常理判斷，被告實無交付百能
        公司組織系統表、人事異動通知單、服務證明書、在職證明書等資料予警方
        之必要。被告交付上開資料，即係在說明並無偷竊之行為。（參見新竹地檢
        署偵查卷第六十至六三頁）
    ５、又被告於警訊後即利用時間遍尋自告訴人公司離職時帶回之個人書籍文件。
        終至尋獲相關之簽及資料，被告並即於台灣新竹地方法院檢察署偵查時提出
        說明，以資證明自身之清白。
    ６、有關警訊筆錄所載並非正確，被告並無竊盜行為乙節，斟酌被告所呈相關簽
        及資料應即可知悉。被告將不良品及客戶退回之瑕疵品予以攜出自行處理後
        轉售，以銷售所得彌補薪資之不足及兼任主管之特別支出，確係事先經過告
        訴人總經理之同意，自無偷竊之可言。
  (二)告訴人公司總經理丁○○確曾同意被告將經公司判定之不良品及客戶退回之不良
    品攜出自行處理、銷售，以銷售所得彌補被告薪資之不足及兼任主管之特別支出
    ，此有相關簽及資料可證，丁○○否認曾為同意云云，並非實在亦顯違誠信－由
    相關資料足可證明告訴人總經理丁○○確曾同意被告處理不良品以彌補薪資之不
    足：
    １、被告在八十一年元月三日製作之「報告書」（參八十九年八月八日答辯狀被
        證一），其中大綱第五點雖提及「不良品之處理方式」並說明「不良品由職
        （即被告）負責尋求適當方式予以銷毀」，但被告在八十一年十一月十三日
        擬簽建議將不良品處理後出售以補貼薪資。該簽蒙總經理丁○○於八十一年
        十二月二十三日批示「建議很好」，就此有該簽呈可稽。（參八十九年八月
        八日答辯狀被證二）。
    ２、而被告之所以建議將不良品處理後出售以補賠薪資；其理由於該簽呈之說明
        中敘述甚詳。即「工作量實已超過負荷，經多次與鈞座（即總經理丁○○）
        懇談，亦蒙應允免除兼職或予加薪，但迄未實現」，且「職近來發現廠內所
        累積之不良品佔據空間，另職在處理客戶退回之不良品銷毀時除感到可惜外
        ，丟棄場所亦不好找」。是故被告「建議授權職將該二類不良品攜出廠外，
        加以適當之處理後，將堪用者以略低之價格予以出售，所得之金額用以彌補
        職薪資不足部分」。「以此方式亦可利於廠區５Ｓ之推動，如果順利爾後均
        以此模式處理」。
    ３、因告訴人公司總經理丁○○同意由被告將不良品加以適當之處理後將堪用者
        以較低之價格出售，所得之金額用以彌補被告薪資之不足。是故被告就不良
        品即依此方式為處理。就此由八十二年十二月二十一日之客戶抱怨處理記錄
        表及八十三年三月十六日之客戶抱怨處理記錄表，其上均載明「該等貨品（
        判定為不良品）依總經理前核定的不良品處理方式由職全權處理」即可知悉
        。
    ４、雖告訴人公司總經理丁○○聲稱，其公司另有「不良品處理辦理」，所謂「
        總經理前核定的不良品處理方式」並非被告所稱「授權被告該二類不良品攜
        出廠外。加以適當之處理後，將堪用者以略低之價格予出售，所得之金額用
        以彌補被告薪資不足部分」。惟告訴人迄未能提出其他之「不良品處理辦法
        」，顯然告訴人所稱另有「不良品處理辦法」云云，並不足採信。
    ５、至告訴人公司總經理稱「被告任職後多次調薪，其不可能以同意被告處理不
        良品之方式彌補其薪資之不足」云云，亦非實在。蓋告訴人公司每年二月份
        之調薪係全公司例行性之調薪與被告之兼職無涉。是故被告除七十八年五月
        一日因試用期滿調薪三千元及七十九年十月一日因擔任企劃部副理調整主管
        加給一千五百元外，從未因被告兼任多項職務而有所調薪。此由告訴人所提
        被告待遇記錄即可知悉。
    ６、被告在八十二年至八十五年間，從處理不良品中雖總共販賣約一百六十萬元
        （振與行甲○○先生稱約二百萬元云云，並非正確，因其所買受者係被告以
        不良品處理後販售，其不良再發生之比例亦較高應扣除約四十多萬元之不良
        品扣款），但扣除被告請人處理之費用及運費計約八十餘萬元後，實際所得
        僅約八十萬元。亦即每年約二十萬元（每月約一萬餘元），此數額與被告身
        兼多項職務差額及多項主管之特別支出尚屬相當，因此告訴人公司總經理丁○○乃繼續同意授權被告「依總經理前核定的不良品處理方式由被告全權處
        理」。
    ７、雖告訴人公司總經理丁○○諉稱八十一年十一月十三日其出國不在國內不可
        能同意此簽云云。惟查丁○○所記載批示核准之日期係八十一年十二月二十
        三日。是故其以八十一年十一月十三日出國不可能同意此簽云云，乃係推諉
        之詞，不足採信。
    ８、今檢察官不察，徒以八十一年一月三日之簽載明「不良品由職負責尋求適當
        方式予以銷毀」，而未斟酌八十一年十一月十三日之簽及八十二年十二月二
        十一日暨八十三年三月十六日之客戶抱怨處理記錄表所載，即遽不採信被告
        所為係經告訴人公司總經理丁○○同意之辯解。
  (三)告訴人指稱被告於八十五年十一月十四日私自偷竊八大包原子筆得手後開車外出
    被公司廠務課丙○○發現云云，與事實不符，並非實在：
    １、告訴人公司之良品及不良品之包裝並不相同，良品係以紙盒、紙箱包裝。至
        不良品則以塑膠原料袋或編織袋（回料袋、筆錄誤為肥料袋）包裝，就此亦
        經證人吳祖勳於檢察官偵訊時述明。由告訴人及被告所提照片，應足證明照
        片中之物品均為不良品。雖證人陳春榮供稱「裡面有很多瑕疵品，也有正常
        品，但瑕疵品居多」，惟事實上不良品中如有正常品亦屬極少數。即或證人
        所述屬實，亦係因客戶退回之貨品，告訴人公司基於成本及費用之考量，並
        未對退回之貨品逐一檢驗所致，究不得據此推認被告偷竊正品參雜於瑕疵品
        中。
    ２、起訴書指稱被告「經廠方詢問始承認不諱」云云，亦非實在。蓋八十五年十
        一月十四日，因被告在下午時間要外出到託外加工廠商，死返廠時已超過下
        班時間（下午五時），部屬已下班無人搬運，故請一部屬將該八大包原子筆
        先行搬到被告車上。被告即開車外出，約下午五時三十分被告始自託外加工
        廠家返回工廠。苟被告有偷竊行為，且被告既將該八大包原子筆攜出廠外，
        而非「被當場查獲」，則依常理判斷，被告堅決否認有將物品攜出廠外之行
        為即可，被告豈有再自行帶回工廠之理。
    ３、在被告返回工廠後，廠務丙○○及羅副廠長即要被告到辦公室詢問有關被告
        攜出之物品。被告即告知請總經理丁○○到場後再予告知。（因八十一年十
        二月二十三日總經理批准處理不良品以彌補薪資之事，與丁○○有默契儘量
        不告知其他主管以免另生枝節）。由於丁○○避不到工廠，所以該八大包原
        子筆就一直留在被告車上隨被告上下班。在被告堅持下，數日後之星期六，
        丁○○始到工廠會同廠務丙○○等從車上搬下該八大包原子筆。
    ４、因丁○○於眾人面前僅表示此事並不怪被告，而未全力替被告講話或澄清，
        致被告深感人格受辱，乃依正常程序於八十五年十一月十八日提出離職申請
        ，經公司批准後任職至八十五年十一月三十日離職並蒙公司發給離職證明。
        （參被證五、六）雖其間被告曾請數天休假，但亦在原職上班約一星期始離
        職。如被告曾竊取物品，且告訴人既稱一向已懷疑被告涉嫌竊取物品，則依
        常理判斷，即或告訴人總經理丁○○願予寬恕，惟為維護公司及工廠之紀律
        ，告訴人亦絕無不要求被告書立切結書或悔過書以示警惕及告戒之用。是故
        所謂偷竊八大包原子筆云云並非實在，不足採信。
  (四)證人陳春榮、丙○○、己○○為告訴人之現職員工，其所為之證言有所偏頗並非
    實在：
    １、證人等供稱瑕疵品會把它分解掉，無法再利用的部分會用卡車壓碎云云之供
        述並非實在－
      (1)、告訴人所生產之原子筆，每支單價甚為便宜，事實上係依賴大量生產、銷
          售以追求利潤。而台灣地區作業員工薪資昂貴為吾人所週知之情事，告訴
          人工廠之作業員工亦然。是故告訴人工廠對於客戶退回之瑕疵品，一向無
          法逐一檢驗，於檢驗確係瑕疵品時再予分解，對於無法再利用之部分再以
          卡車壓碎後始予丟棄。蓋如此逐一檢驗、逐一分解後再壓碎、丟棄，其所
          花費之人工成本，事實上將遠超過正品之價值。且苟不良品係經分解後再
          壓碎、丟棄，則被告亦絕無於八十一年十一月十三日之簽中（參被證二）
          表示感到可惜之理。
      (2)、被告在八十一年元月三日曾擬一簽（參被證一），在該簽中除界定不良品
          之定義外，並擬具不良品之處理方式（參被證一大綱４、５及理由四、五
          ）。因每支原子筆之價值輕微而人工成本昂貴，無法逐一徹底檢驗及作回
          收工作，故凡表面鋼珠撞傷造成漏油、黏著不良、溢膠嚴重白痕明顯、鉛
          蕊粒抽送嚴重過緊、或太鬆易甩落、原子筆不出水或製造完成超過二年書
          寫墨水已變淡及客戶因功能性品質不良而退回者皆判定為不良品。不良品
          由被告負責尋求適當方式予以銷毀。並無所謂「分解、回收、壓碎再予丟
          棄」之情事。
      (3)、又由被告在八十一年十一月十三日所具之簽（參被證二，距被證一之時間
          有十個多月之久），被告在建議「授權被告將不良品攜出廠外加以適當之
          處理後，堪用者以略低之價格予以出售所得之金額用以彌補被告薪資不足
          部分」時，亦提及「被告在處理客戶退回之不良品銷毀時除〞感到可惜〞
          外，丟棄場所亦不好找」。而被告之所以〞感到可惜〞，乃因不良品中亦
          有堪用者，惟告訴人公司因費用及成本之考慮，所有之不良品，不論堪用
          與否一概銷毀、丟棄。以致被告感到可惜。
      (4)、綜上所述，證人等所稱「瑕疵品都會把它分解，可利用部分再回收利用」
          「無法再利用的部分會用卡車壓碎」云云之供述，顯非實在，不足採信。
    ２、證人陳春榮所為「被客戶退回來的數量其實很少，大部份是我們自己檢驗出
        來的」云云之供述亦非實在：
      (1)、查被告在八十一年一月三日之簽說明一提及「歷來客戶之品質抱怨」（參
          見被證一第二頁第二行）。顯然客戶對於品質之抱怨由來已久，並非很少
          。
      (2)、又依八十二年十二月二十一日之客戶抱怨處理記錄表，告訴人總經理亦批
          示「近來諸多品質問題連續發生，品管應徹底檢討」，（參見被證三）。
      (3)、此外，依八十三年三月十六日之客戶抱怨處理記錄表（參見被證四），該
          客戶係與八十二年十二月二十一日之客戶抱怨處理記錄表（被證三）同一
          客戶。況抱怨之客戶又非僅此一家。是故證人陳春榮所述，被客戶退回來
          的數量其實很少云云，顯非實在。
    ３、證人所為被告攜帶八大包瑕疵品外出時，曾承諾補放行單云云之供述，亦非
        實在：
      (1)、告訴人公司對於瑕疵品之攜出廠外一向未使用放行單，是故證人所稱被告
          曾承諾補放行單卻未補云云，應非實在。
      (2)、又證人陳春榮、丙○○既稱懷疑被告偷竊正品，何以其看到被告部屬陳世
          紹用台車把東西推出去放在被告車上，竟不馬上制止，且僅詢問是誰叫他
          把東西推出來卻未追問所推出者係何東西。如此詢問亦顯然不合常理。
      (3)、蓋陳世紹既是被告之部屬，將東西推出後又將東西放在被告車上。且為證
          人陳春榮、丙○○所眼見，則陳世紹所為顯然係受被告之託。不問自明。
          而證人既懷疑被告涉嫌偷竊正品，卻不追問陳世紹所推出的東西是正常品
          或瑕疵品，亦不合常理。證人應係詢問後知悉係瑕疵品，於今作證時，卻
          故意隱匿未予實說。
      (4)、再查告訴人公司之良品及不良品之包裝並不相同，良品係以紙盒、紙箱、
          包裝。至不良品則以塑膠原料袋或編織袋包裝（回料袋偵查筆錄誤載為肥
          料袋）。就此亦經證人吳祖勳於偵查中證述甚明。由告訴人所呈該八大包
          東西之照片，依其包裝，應可確信該批物品均係不良品。
      (5)、雖證人供稱「裡面有很多瑕疵品也有正常品，但瑕疵品居多」。惟事實上
          不良品中如有正常品，亦屬極少數。即或證人所述屬實，亦係因客戶退回
          之貨品，告訴人公司基於成本及費用之考量，並未對退回之貨品逐一檢驗
          所致，亦不得據此推認係被告偷竊正品參雜於瑕疵品中。由證人之供述，
          亦足證明告訴人公司總經理丁○○所稱該八大包原子筆多為正品云云絕非
          實在，而為誣陷之詞。
    ４、證人陳春榮稱工廠常因失竊而無法正常出貨云云，亦非實在：
      (1)、查告訴人公司係採接單生產之作業方式。在接到訂單後，即由生管單位排
          定生產排程表（參被證七）及預計出貨表（被證八），依照此方式運作生
          產，並由企劃單位逐日追蹤所排產的訂單生產狀況以確保出貨日期前能準
          時生產完成。（參被證九）
      (2)、在製造過程中如有延誤，告訴人公司會以欠料追蹤表（被證十）內列十六
          項不能完成訂單影響出貨的原因，相關人員再據此追蹤，每日每批檢討作
          業嚴謹。在層層管控中，焉有大量遺失影響出貨而不深入追究原因且長達
          多年之理。
      (3)、證人陳春榮稱常因失竊而無法正常出貨云云並非實在，亦嫌無據。苟有因
          失竊致發生無法順利出貨之情事，試問係何年何月何日公司之訂單因失竊
          而無法出貨，告訴人迄未能舉證證明之，則其空言指摘，於法實無可採。
  (4)、又告訴人既稱八十四年、八十五年、八十六年按月盤點發現陸續遭竊云云
          （參見新竹地檢署偵查卷第一一０頁），惟告訴人迭經檢察官及鈞院令其
          提出盤點紀錄卻迄未能提出。雖告訴人聲稱該盤點紀錄涉及商業秘密未便
          提出云云。惟查該八十二年至八十五年之盤點紀錄，迄今均已間隔四年以
          上之久，應已無秘密價值可言。究其原因乃係並無盤點減少情事，其所謂
          盤點發現遭竊云云，並非實在。故告訴人始無法提出盤點紀錄。況被告既
          於八十五年十一月三十日離職，苟告訴人於八十六年按月盤點仍發見短少
          ，顯然多年以來如確有短少，其短少應與被告無涉。
    ５、證人陳春榮所為「總經理那天晚上十點多打電話給我說他有和被告談，說只
        要被告把東西帶回來，他就不追究：：：隔天被告就把東西帶回來」云云之
        述，亦非實在：
      (1)、查被告係在八十五年十一月十四日將系爭八大包原子筆攜出，於此亦為告
          訴人及證人所不爭執。則依告訴人及證人所述，被告帶回該八大包原子筆
          之時間係八十五年十一月十五日。惟事實上係八十五年十一月十六日（星
          期六）告訴人公司總經理前來工廠後，始將該八大包東西，自被告車上卸
          下。
      (2)、告訴人公司總經理並未曾打電話給被告，而係被告一再打電話給總經理，
          請其務必出面處理。總經理始打破其星期六不到工廠之慣例而於星期六即
          八十五年十一月十六日下午前來處理。
      (3)、因告訴人總經理當日（八十五年十一月十六日）於眾人面前僅表示此事並
          不怪被告，而未替被告講話或澄清，致被告深感人格受辱，乃於八十五年
          十一月十八日（星期一）即依正常程序提出離職申請，經公司批准並准予
          任職至八十五年十一月三十日且發給離職證明。就此有該離職申請及服務
          證明書可稽。（被證五、六）
      (4)、苟告訴人公司總經理未授權被告將不良品處理後出售，以補貼被告薪資之
          不足，則於被告遭同事指訴涉嫌偷竊，且幾近「人贓俱獲」時，即或告訴
          人公司總經理願予寬恕，依常理判斷，亦絕無不要求被告立具切結書或悔
          過書以示警惕及告戒之用。告訴人公司總經理既依〞工作規則〞獎勵林碧
          仲，何以卻不依工作規則開除或追究被告且讓被告繼續服務並以原職位辦
          理離職。其理由無它，乃因告訴人公司總經理確曾授權被告將不良品處理
          後出售以補貼被告薪資之不足。惟因總經理不欲其他主管知悉，致玩弄此
          兩面手法。
      (5)、告訴人公司總經理丁○○所指述之其餘事實，均為誣陷之詞：
        有關被告提前到工廠乙事－
          （１）查被告任職期間公司規定早上上班時間為七點四十分。因被告住於
                新店地區，開車上班為免稍晚出發，於一般上班之尖峰時段路上塞
                車造成遲到及到工廠後便於在廠外尋找停車位（被告之車輛不能停
                放廠內），始大約在上午六時三十分至六時四十分到廠。
          （２）且被告上班均係順道搭載品管課之品檢員謝卉君小姐。被告提前到
                廠後先在餐廳食用早餐，後或看報或看書。
          （３）況告訴人工廠內二十四小時皆有人在做生產工作，而守衛人員亦係
                二十四小時三班輪流。且工廠內其他開車上班同事亦有多人均提前
                到工廠以避開尖峰塞車時段。此應係平常之事。
          （４）詎料告訴人總經理丁○○為達誣陷之目的，竟空言指稱被告有不法
                企圖。告訴人所為，實令人深感痛心，真是「欲加之罪，何患無詞
                」。
        、有關振興行內之貨品非瑕疵品乙事－查被告出售予振興行之原子筆，乃
            係被告就客戶退回之不良品或生產後經判定為不良品之瑕疵品，依告訴
            人公司總經理之授權攜出廠外，就堪用者加以處理。經處理後亦即排除
            其瑕疵後（瑕疵已不存在）始出售予振興行。其中亦有將二、三支瑕疵
            品或三、四支瑕疵品另行拆卸，取其無瑕疵者組裝拼湊成一支。該經重
            新拼湊、組裝之原子筆已非瑕疵品。外表即與正品無異。告訴人徒以此
            遽指稱被告涉嫌偷竊正品云云，自屬無據不足採信。
      (6)、被告銷售予振興行甲○○時所附由被告簽字放行之銷售出庫單係被告有權
          簽字放行者，被告並無盜用放行章偽造出庫單並為行使之行為：
        查告訴人公司凡是廠商退回不良品更換之物品，即係以被告所用之銷貨出
          庫單放行。而告訴人公司將滯存品售予員工時，也以此銷貨出庫單經倉儲
          課長簽核即予放行。如係廠商退回不良品更換之物品則僅經被告簽核即可
          放行。就此亦有八十四年十二月六日經被告簽名即蓋上放行章出貨予客戶
          點子公司之銷貨出庫單足為證明（被證十一）。該類銷貨出庫單與一般外
          銷之銷貨出庫單尚有所不同。
        且由告訴人公司之組織系統表（被證十二）可知，被告擔任企劃部副理兼
          品管課長，直屬總經理指揮、管理。被告之職階與廠長平行，不受廠長之
          指揮。依告訴人公司之作業慣例瑕疵品之處理均由品管課負責廠長並不過
          問。就此亦經證人江采玲證稱貨品退回係由品管課處理屬實。
        而被告銷售予振興行甲○○之物品，本即為客戶退貨處理過之物，因前蒙
          丁○○總經理同意處理後出售以補貼薪資之不足，是故亦循慣例僅經由被
          告簽核即可。被告既屬有權處理，自無偽造出庫單之可言。而被告簽核銷
          貨出庫單後送至廠務部門，由廠務人員蓋上放行章。如承辦人員不在，則
          放在廠務人員桌上，待其蓋完章後，被告再去拿取。否則放行章既由專人
          保管，被告又如何能盜用放行章﹖
        至被告之所以開立銷貨出庫單，亦係應告訴人公司總經理丁○○之要求以
          讓其知曉經處理後販售之數量及金額及銷售之對象。丁○○亦因此知悉被
          告處理之所得款項不多，始繼續同意被告以此方式處理瑕疵品。
        今起訴書指稱被告盜用放行章以偽造出庫單並為行使云云，實有誤會。
      (7)、綜上所述，被告將不良品攜出廠外加以適當之處理後，將堪用者以略低之
        價格予以出售，所得之金額用以彌補薪資之不足，確曾事先經過告訴人公司
        總經理之同意。且被告絕無故意將正品混雜於不良品中一併攜出之情事，亦
        絕無盜用放行單之行為。告訴人之所以事隔多年才提起本件刑事告訴。無非
        係誤會被告在印尼設廠生產與告訴人公司相類似之產品挾怨而為不實之指控
        告訴人。除否認經證人吳祖勳在庭上作證屬實之簽為真正外，並又否認客戶
        抱怨處理單為真正（後亦經證人告訴人員工江采玲證實為真正）及又否認銷
        貨出庫單為真正，告訴人之指訴均為不實等語。
四、經查被告於警訊中承辦之警員戊○○於九十年七月九日到庭結證稱：警訊中被告
    說他要提供他們公司准許的資料，就是類似那個產品是合法拿出來的資料等語，
    顯見被告確曾對承辦警員表示要提出查獲之原子筆是由公司合法取出之證據，則
    被告顯不可能於警訊中自承犯竊盜罪之理，從而被告辯稱警訊筆錄之記載與事實
    不符，可以採信。
五、又查公訴人既指被告連續九次竊取告訴人之原子筆達九萬打，則每次竊取之量平
    均達一萬打之巨，其體積龐大，被告究竟如何竊取出廠，其何能獨力而為，以被
    告之自用小客車在二十四小時警衛目視下，要如何載走，均未能舉證以為合理之
    證明，且告訴人為制度建全之大公司，其生產有日報表，每月有盤點，如告訴人
    公司連續九次遭竊數量如此大之產品，其盤點紀錄應會顯現數量不足之情形，其
    內部亦應會開會檢討如何防範或報警處理，告訴人現應有相當之事證以證明有遭
    竊之事實，惟屢經本院要求告訴人提出，告訴人均不提出，依卷內事證充其量僅
    能證明被告曾持有其售與振興行，價值約二百萬元之百能牌原子筆，至其持有之
    原因，則未能證明。
六、再查被告提出前揭內容為告訴人代表人丁○○同意被告將百能公司產品有瑕疵部
    分之不良品處理後出售，以補貼被告薪資不足之簽影本（下稱系爭簽）丁○○當
    庭表示簽名雖為真正，但該簽係被告偽造（或變造）而成，伊並未簽過上揭內容
    之簽云云，惟該簽名既係真正，則該簽名原係簽於何處，該簽名且附有日期，丁○○應很容易提出原簽文件，以證明系爭簽為偽造或變造，丁○○迄未提出，
    空口以指稱系爭簽為偽造（或變造）顯不足採，亦足見被告所辯係經由丁○○同
    意，伊始將不良品分解，將不良部分去除，而拼湊成功能如同正品，再出售與振
    興行等語非無可能，況如被告真要行竊，豈會竊取瑕疵品而不竊取正品，更足以
    確信被告所辯可採。至於被告所載回百能公司之八大包告訴人指為遭竊之贓物，
    其中雖有功能正常之正品，但數量不多，且無完整之包裝，該批原子筆絕大多數
    以橡皮圈束為一束一束，再混裝入塑膠袋，或回料袋內，有相片六張附於偵查卷
    內，依該相片所示，顯非正品，縱有少數功能正常之正品混於其間，亦合於一般
    所謂瑕疵品中，常僅是部分有瑕疵即認為不良品，而於品管過程中予以去除之常
    情相合，自不得僅以其中有少數正品，即指被告有竊盜犯行。
七、公訴人指被告有盜用放行單以偽造出庫單並行使之犯行，被告辯稱伊係經由丁○○總經理同意由被告全權處理不良品，被告既屬有權處理，即無偽造出庫單之可
    言；且平常廠商退回不良品所更換之物，僅經被告核簽即可放行，因被告之職階
    與廠長平行，不受廠長之指揮，被告擔任企劃部副理兼品管課長，瑕疵品之處理
    均由被告負責，廠長並不過問，本件瑕疵品被告簽核銷貨出庫單後，送至廠務部
    門，由廠務人員蓋上放行章，該放行單既由專人保管，被告如何能盜用等語。經
    查被告兼品管課長，瑕疵品之處理為被告之權責，瑕疵品之退換所更換之物品，
    僅經被告簽核即可放行等情，被告當庭提出百能公司出具給客戶「點子」之銷貨
    出庫單影本（被證十一），其上確實僅有廠務放行章及被告之簽名即出庫放行，
    該出庫單之真正，公訴人或告訴人等均未質疑可證被告所辯不虛，所謂放行單應
    由廠長簽字才可放行云云，並非事實。又被告亦可能經過丁○○之同意而處理不
    良品，業如前述，則該不良品之放行程序，被告即無偽造公訴人所指文書之必要
    ，其既認有權處理，亦無違法犯意之可言，況該放行章既有專人保管，被告如何
    盜蓋，尚未經充足證明。公訴人所指此部分被告之犯行，在未能證明被告所提出
    之系爭簽為偽造可變造之前，均有可疑之處，尚未能確切證明被告有此部分犯行
    。
八、按犯罪事實，應依證據認定之，無證據不得推定其犯罪事實。又不能證明被告犯
    罪者，應諭知無罪之判決，刑事訴訟法第一百五十四條、第三百零一條第一項分
    別定有明文。本件依卷內事證，尚不能確切證明被告有公訴人所指之犯行，告訴
    人拒不提出相關事證供本院調查，容有可疑之處，尤以本件數量之大，實非被告
    得以輕易竊取（依證人陳春榮所供，一萬打原子筆體積約一點五噸卡車載一次，
    重量將近一千公斤，而本件告訴人指稱被告竊九萬打）告訴人之指訴顯有誇大不
    實之處，被告所辯既屬可採，又無證據足證被告有何犯行，本院自應依法諭知被
    告無罪。
據上論斷，應依刑事訴訟法第三百零一條第一項判決如主文。
本案經檢察官侯少卿到庭執行職務
中    華    民    國      九十一    年      三        月    二十八      日
                                      臺灣臺北地方法院刑事第五庭
                                          法  官  劉  亭  柏
右正本證明與原本無異
如不服本判決應於送達後十日內向本院提出上訴狀
                                          書記官  羅  欣  宜
中    華    民    國      九十一    年      四        月      十六      日
